【裁判字號】    94,訴,1347
【裁判日期】    950417
【裁判案由】    侵權行為損害賠償
【裁判全文】
臺灣臺南地方法院民事判決              94年度訴字第1347號
原      告  甲○○○
訴訟代理人  陳文欽律師
被      告  乙○○
上列被告因過失傷害案件，原告提起刑事附帶民事訴訟請求侵權
行為損害賠償，由本院刑事庭移送前來，經本院於民國95年4月3
日言詞辯論終結，判決如下：
    主    文
被告應給付原告新台幣貳拾捌萬伍仟伍佰參拾肆元，及自民國九
十四年八月四日起至清償日止，按週年利率百分之五計算之利息
。
原告其餘之訴駁回。
訴訟費用由被告負擔七分之一；餘由原告負擔。
本判決原告勝訴部分得假執行，但被告如於執行標的物拍定、變
賣前以新台幣貳拾捌萬伍仟伍佰參拾肆元為原告預供擔保者，得
免為假執行。
原告其餘假執行之聲請駁回。
    事實及理由
一、原告起訴主張：
  (一)聲明：
  1.被告應給付原告新台幣（下同）2,211,973元，及自起
    訴狀繕本送達之翌日起至清償日止，按年息百分之五計算之
    利息。
  2.訴訟費用由被告負擔。
  3.原告願供擔保請准宣告假執行。
  (二)陳述：
  1.查被告乙○○於民國（下同）93年12月10日上午11時25分許
    ，駕駛車號J72-051號重機車，在省道台十九線台南縣鹽水
    鎮路段北上機車優先車道行駛，本應注意汽車在劃有分向限
    制線之路段行駛時，不得駛入來車之車道內，而依當時之天
    候、路況，又無不能注意之特別情事，竟疏未注意而逆向行
    駛，行經台十九線一○四‧二公里時，不慎與沿台十九線由
    南往北方向行駛由原告陳慧香所駕駛車牌號碼VSX-597號重
    機車發生擦撞，致使原告人車倒地，並受有右側橈骨骨折、
    第一腰椎壓迫性骨折之傷害，被告涉嫌過失傷害，經檢察官
    提起公訴，業由鈞院審理中。
  2.按故意或過失不法侵害他人之權利者。負損害賠償責任。不
    法侵害他友之身體或健康者，對於被害人因此喪失或減少勞
    動能力或增加生活上之需要時·應負損害賠償責任。不法侵
    害他人之身體、健康者，被害人雖非財產上之損害，亦得請
    求賠償相當之金額。民法第184條第1項前段、第193條第1項
    及第195條第1項分別著有明文。原告因被告不法過失傷害，
    造成右側橈骨骨折、第一腰椎壓迫性骨折，右手腕及脊椎遺
    存明顯運動障礙，並受有如下之損害，被告應負賠償責任：
  (1)醫藥費：計支出醫療費18,491元
  (2)增加生活之支出：原告受傷住院期間（93年12月10日至12月
    15日），及出院後在家須休養二個月（以60天計），因行動
    不便，須專人照顧，需有人看護，每日以2,000元計算，60
    日為120,000元。
  (3)工作損失：原告以工地板模工人為業，現因右手腕及脊椎遺
    存明顯運勤障礙，屬於第九級殘廢，喪失勞動力53.83%，以
    每月基本工資15840元計算，原告現年50歲，工作至60歲退
    休，尚可工作10年，其工作損失計算式如下：(15,840×12)
    ×8.278(10年之霍夫曼係數)＝l,573,482元。
  (4)精神上損害賠償：原告因被告之過失傷害，精神上痛苦不堪
    ，被告應繪付原告500,000元之精神慰撫金，以資慰藉。
二、被告方面：
  (一)聲明：
  1.原告之訴駁回。
  2.訴訟費用由原告負擔。
  3.如受不利判決，願供擔保請准宣告假執行。
  (二)陳述：車禍發生當時被告確實是逆向行駛，但是原告要求的
    賠償看護費用及工作損失金額太高，被告無法負擔。
三、經查：
  (一)原告主張被告於93年12月10日上午11時25分許，駕駛車號
    J72-051號重機車，在省道台十九線台南縣鹽水鎮路段北上
    機車優先車道行駛，本應注意汽車在劃有分向限制線之路段
    行駛時，不得駛入來車之車道內，而依當時之天候、路況，
    又無不能注意之特別情事，竟疏未注意而逆向行駛，行經台
    十九線一○四‧二公里時，不慎與沿台十九線由南往北方向
    行駛由原告陳慧香所駕駛車牌號碼VSX-597號重機車發生擦
    撞，致使原告人車倒地，並受有右側橈骨骨折、第一腰椎壓
    迫性骨折之傷害之事實，業據原告提出診斷證明書一紙為證
    ，亦為被告所不爭執，被告並因本件車禍之發生，經本院刑
    事庭以94年度交簡字第1297號判決過失傷害，處拘役五十九
    日確定在案，復經本院依職權調閱上揭刑事案件卷宗查明無
    訛，原告之主張堪信為真實。
  (二)按汽車在雙向二車道行駛時，在劃有分向限制線之路段，不
    得駛入來車之車道內，道路交通安全規則第97條第2款定有
    明文。查依當時情形，天氣晴朗、路面乾燥、無缺陷、無障
    礙物、視距良好、號誌正常，並無不能注意之情，被告駕駛
    汽車自應遵守上述道路交通安全規則之規定，不得駛入來車
    之車道，竟疏未注意駛入來車車道，致其所騎乘之機車左側
    撞擊原告機車車頭，造成原告摔倒，受有右側橈骨骨折、第
    一腰椎壓迫性骨折之傷害。則被告就本件車禍事故之發生，
    應有過失，足以認定。再原告確因本件車禍而受傷，則被告
    過失駕車肇事行為，與原告受傷結果間，自具有相當因果關
    係。
四、按因故意或過失，不法侵害他人之權利者，負損害賠償責任
    ；違反保護他人之法律，致生損害於他人者，負賠償責任；
    汽車、機車或其他非依軌道行駛之動力車輛，在使用中加損
    害於他人者，駕駛人應賠償因此所生之損害。但於防止損害
    之發生，已盡相當之注意者，不在此限；不法侵害他人之身
    體或健康者，對於被害人因此喪失或減少勞動能力或增加生
    活上之需要時，應負損害賠償責任；不法侵害他人之身體、
    健康、名譽、自由、信用、隱私、貞操，或不法侵害其他人
    格法益而情節重大者，被害人雖非財產上之損害，亦得請求
    賠償相當之金額；民法第184條第1項前段、第191條之2、第
    193條、第195條分別定有明文。原告依上揭法條規定，請求
    被告賠償損害，自無不合，茲將其各項請求分述如次：
  (一)醫療費用部分：原告主張因本件車禍受傷支出醫療費用
    18,491元，已據其出醫療費用收據二十張為證，此項費用並
    為被告所不爭執，爰准許之。
  (二)增加生活上之支出：原告主張其因受傷住院及出院後在家休
    養因行動不便，需專人看護，故由原告之夫照顧原告，以60
    日每日2,000元計算，原告受有看護費用120,000元之損害。
    經查，原告因受傷需要隨身看護，而由配偶看護時，雖無現
    實看護費之支出，亦無受支付之請求，亦應認原告受有相當
    於看護費之損害，而得向被告請求賠償，蓋因配偶受傷，而
    由配偶代為照顧原告之起居，故係出於親情，但親屬看護所
    付出之勞力，並非不能評價為金錢，只因兩者身分關係密切
    而免除支付義務，此種親屬基於身分關係之恩惠，自不能加
    惠於被告，故應衡量及比照雇用職業護士看護之情形，認原
    告受有相當於看護費之損害，而得向被告請求賠償。參諸原
    告受有右側橈骨骨折、第一腰椎壓迫性骨折之傷害，於住院
    期間及出院院後因行動不便，需人全日看護約六週時間等情
    ，有財團法人奇美醫院柳營分院94年11月21日（94）奇院柳
    醫字第1785號函附病情摘要附卷可稽，故原告於受傷後六週
    內，應需他人全日看護，以目前全日看護費用一天約二千元
    之行情計算，原告請求被告賠償之看護費用以84,000元（計
    算方式：2,000×42=84,000）計算，應屬合理，爰予准許之
    。
  (三)工作損失部分：原告主張，其原為工地板模工人，現因手腕
    及脊椎遺存明顯運動傷害，屬於第九級殘廢，喪失勞動能力
    百分之五十三點八三，以每月基本工資15,840元計算，原告
    現年五十歲，工作至六十歲退休，尚可工作十年，其損失為
    1,573,482元（計算方式：15,840×12×8.278=1,573,482）
    。經查，原告主張其原為板模工人，每月工資為15,840元等
    情，雖據其提出扣繳憑單影本一紙為證，然該扣繳憑單記載
    93年1月至93年5月之給付總額為60,000元，平均每月所得為
    12,000元，原告主張其每月收入有15,840元，尚屬無據，應
    以每月12,000元計算。又原告因本件車禍受有右側橈骨骨折
    、第一腰椎壓迫性骨折之傷害，右手腕及脊椎遺存明顯運動
    障礙，預估需六個月時間復原，預估恢復之程度可達百分九
    十等情，有財團法人奇美醫院柳營分院94年11月21日（94）
    奇院柳醫字第1785號函附病情摘要附卷可稽。另依據勞工保
    險條例第53條附表之勞工保險殘廢給付標準表第54項脊柱遺
    存運動障害及第92項一上肢遺存運動障害者，認定殘廢等級
    為第九級，原告主張其喪失勞動能力程度為百分之五十三點
    八三（見曾隆興著現代損害賠償法論第259頁），尚屬有據
    。惟原告所受之傷害於六個月後既可復原達百分之九十，則
    其六個月後所喪失之勞動能力自應以百分之五點三八三計算
    。查原告為44年3月14日生，於車禍發生時為四十九歲八個
    月，距離六十歲退休尚有十年四個月，故原告因件車禍所受
    之工作損失為103,043元（以霍夫曼係數扣除中間利息），
    原告逾此部分之請求，為無理由，應予駁回。
  (五)精神慰藉金部分：原告主張其因本件車禍受傷，受有精神上
    之痛苦，因而請求被告賠償精神慰撫金500,000元。按慰撫
    金金額之認定，除依所受身體上及精神上痛苦程度及所造成
    之影響二者予以衡量外，尚須斟酌雙方之身分、資力、與加
    害之程度及各種情形，予以核定。經查，原告因本件車禍受
    有右側橈骨骨折、第一腰椎壓迫性骨折之傷害，右手腕及脊
    椎遺存明顯運動障礙，預估需六個月時間復原，預估恢復之
    程度可達百分九十，其名下有不動產三筆，93年度申報之所
    得總額為112,942元；被告名下無不動產，亦無申報所得等
    情，業據原告提出診斷證明書，並經本院依職權調閱稅務電
    子閘門財產所得調件明細表附卷可按。依兩造之身分、地位
    、經濟能力及傷害程度，認原告請求慰撫金於80,000元之範
    圍內為適當，爰與准許之，原告逾此部分之請求，應予駁回
    。
  (六)綜上所述，被告應給付原告合計為285,534元（計算方式：
    18,491＋84,000＋103,043＋80,000＝285,534）。
五、末按給付無確定期限者，債務人於債權人得請求給付時，經
    其催告而未為給付，自受催告時起，負遲延責任。其經債權
    人起訴而送達訴狀，或依督促程序送達支付命令，或為其他
    相類之行為者，與催告有同一之效力；民法第229條第2項定
    有明文；又遲延之債務，以支付金錢為標的者，債權人得請
    求依法定利率計算之遲延利息。但約定利率較高者，仍從其
    約定利率；而應付利息之債務，其利率未經約定，亦無法律
    可據者，週年利率為百分之五；亦為同法第233條第1項及第
    203條所明定。查本件原告請求被告應給付之金額，並未定
    有給付之期限，且未約定利率，則原告請求自附帶民事起訴
    狀繕本送達被告之翌日起，按週年利率百分之五計算之利息
    ，並未逾上開規定之範圍，自無不合；又原告之附帶民事起
    訴狀繕本係於94年8月3日送達被告，則原告請求被告給付自
    94年8月4日起至清償日止，按週年利率百分之五計算之利息
    ，洵屬正當。
六、綜上所述，原告本於侵權行為之損害賠償請求權，請求被告
    應給付原告醫療費用、看護費用、工作損失、非財產上損害
    賠償共計2,211,973元，惟本院審理後認為原告得請求賠償
    之金額在285,534元之範圍內為有理由，應予准許，逾此部
    分之範圍為無理由，應予駁回。
七、本件待證事實已臻明確，兩造其餘之攻擊防禦方法及舉證，
    於判決結果已不生影響，爰不一一詳為論述，附此敘明。
八、兩造陳明願供擔保，聲請宣告假執行及免為假執行，經核原
    告勝訴部份，係所命被告給付之金額不逾500,000元者，應
    依職權宣告假執行，被告請求供擔保免予假執行，於法並無
    不合，爰予准許之；原告其餘假執行之聲請，因訴之駁回而
    失所依附，不予准許。
九、結論：本件原告之訴，為一部有理由，一部無理由，爰依民
    事訴訟法第79條、第389條第1項第5款，判決如主文。
中    華    民    國    95    年      4    月   17    日
                  民事第三庭    法  官
以上正本係照原本作成
如對本判決上訴，須於判決送達後20日內向本院提出上訴狀
中    華    民    國    95    年       4    月  18    日
                                書記官  林賢輝


司法院資訊處製作；財團法人民間司法改革基金會備份。
